【裁判字號】    96,抗,46
【裁判日期】    980216
【裁判案由】    公司重整
【裁判全文】
臺灣士林地方法院民事裁定  96年度抗字第46號
再  抗告人  鼎大科技股份有限公司
法定代理人  甲○○
代  理  人  謝文欽律師
            鄭涵雲律師
上列再抗人當事人請求公司重整事件，再抗告人對於民國97年10
月31日本院第二審裁定提起再抗告，本院裁定如下：
    主  文
再抗告駁回。
再抗告程序費用由再抗告人負擔。
    理  由
一、按對於抗告法院之裁定再為抗告，僅得以其適用法規顯有錯
    誤為理由，並經原法院之許可為限。此項許可，以原裁定所
    涉及之法律見解具有原則上之重要性者為限，非訟事件法第
    45條第3 項、第4 項定有明文。所謂適用法規顯有錯誤，係
    指確定裁判違背法規或現存判例解釋者，或抗告法院所為之
    裁定，就其取捨證據自行確定之事實，適用法規所持法律上
    判斷顯有錯誤而言。至抗告法院認定事實錯誤，或就當事人
    提出之事實或證據疏於調查或漏未斟酌，僅生調查證據是否
    妥適或裁定不備理由之問題，均與適用法規顯有錯誤有間（
    最高法院63年台上字第880 號及同院71年台再字第210 號判
    例意旨參照）。又所謂原則上之重要性，係指該再抗告事件
    所涉及之法律問題，意義重大而有加以闡釋之必要者而言。
二、本件再抗告意旨略以：原裁定未選任檢查人以參照檢查人之
    報告而為裁定，顯有違反公司法第285 條之1 規定之適用法
    規錯誤，且債權銀行於97年1 月26日開會達成有條件同意再
    抗告人向法院聲請重整之構想，雖仍有部分債權銀行又持反
    對態度或未表示意見，惟重整本非一蹴可及，債權銀行縱反
    對再抗告人重整或反對第三人之收購債權計畫，不表示將來
    於關係人會議時，亦將持反對意見，必須先裁定准許重整後
    ，於關係人會議時才能達成共識，原裁定以債權銀行為明確
    表示支持及多數銀行反對第三人收購債權計畫為駁回理由，
    容有不當，而如在抗人陷於破產或遭債權人查封狀態，豈有
    投資人願意再行增資，則再抗告人必無更生機會，對於全體
    股東、員工及債權人均受損害，惟無人會因重整而受害，法
    院自應裁定准許重整。又再抗告人擬朝向新產品研發，已經
    主管機關經濟部函覆原法院，並據再抗告人提出具體重整計
    畫，且業已取得新投資人及原股東之增資意願，原裁定全然
    忽略該等資料，有認定事實不憑證據且有重要證據漏未斟酌
    之適用法規錯誤。再法院應當先行裁定准許重整，新投資人
    始會有信心增資，使各方均能得利，是必需法院先行准許重
    整，再抗告人之重整計畫方能具體實施，原裁定忽略再抗告
    人之論述，逕認再抗告人之資金缺口難以填補，顯然違背證
    據法則、論理法則及經驗法則，且依民事訴訟法第288 條、
    非訟事件法第32條規定，於裁定前未再開庭詢問債權人及再
    抗告人之計畫，即以裁定駁回抗告，亦屬適用法規顯有錯誤
    。原裁定上述違背法令，涉及法律上之原則上重要性，應准
    許提起再抗告云云，並聲明求為裁定：原裁定廢棄，發回原
    審法院更為審理。
三、經查：
  (一)法院受理公司重整案件，除應向主管機關、目的事業中央主
    管機關、中央金融主管機關及證券管理機關徵詢關於應否重
    整之具體意見外，如認有必要時，固得另選任檢查人實施檢
    查並提出報告，並於裁定時一併斟酌聲請人重整公司之重整
    計畫、相關主管機關意見及檢查人之檢查報告，但選任檢查
    人檢查，非法院辦理重整事件依法應行之程序，此觀之公司
    法第285 條規定文義自明，是法院如認無必要，縱於裁定駁
    回重整聲請前未選任檢查人實施檢查，亦無違背法令之問題
    。本院因認抗告人之重整計畫在客觀上已非可行，別無耗資
    選任檢查人實施檢查之必要，而不予選任檢查人實施檢查，
    於法並無不合。
  (二)本件再抗告人向本院提起抗告後，曾經本院三次通知再抗告
    人、債權銀行及再抗告人陳報有投資意願之第三人張忠江到
    庭陳述意見。而非訟事件之裁定，非以經定期日命當事人、
    利害關係人到場陳述為必要，且本院於程序進行中，亦已迭
    次發函命再抗告人補正及陳報，洵無再抗告意旨所指違背民
    事訴訟法第288 條、非訟事件法第32條規定，而未調查證據
    或未使當事人及利害關係人於裁定前表示意見之可言。
  (三)本院斟酌再抗告人於抗告所提出之重整計畫、主管機關及各
    債權銀行之意見與張忠江等之投資意願等全案卷證資料而為
    裁定，認依再抗告人要求而容予長達1 年9 月之時間協商後
    ，仍未能獲致任何進展，顯示其重整方案及籌資規劃在客觀
    上非屬可行，無從以重整程序之進行改善資金狀況，且資產
    刻正因債權人之強制執行趨近於全部喪失，營運失其基礎，
    而駁回其抗告，無不依證據或漏未斟酌證據之違誤，亦無違
    背證據、論理或經驗法則或適用法規錯誤之違法。再抗告人
    徒以自己主觀意願及認知，略謂：法院必當為准許重整之裁
    定後，方能吸引資金投入，重整方案得以具體施行，原裁定
    漏未斟酌再抗告人之論述、主管機關意見及投資人投資意願
    等項云云，指摘原裁定違法不當，洵非可採。而公司經營不
    善之結果，勢將導致股東、債權人及員工權益受損，縱經實
    施重整亦同，依法亦非一有此情形即應准許重整，而仍應視
    公司如經重整，能否更生維持營運、償還債務而定，否則徒
    然進行重整程序繼續耗損公司剩餘資產，將更行擴大利害關
    係人之損害，是再抗告人另指如不許該公司重整，則將使股
    東、債權人及員工三方受害，故應准許重整云云，要非有據
    。
  (四)至再抗告意旨所執其餘抗告理由之指摘，悉屬就本院認定再
    抗告人有無重整必要之事實認定加以爭執，並均係經本院在
    原裁定中已逐予論斷之事項，要與原裁定適用法規是否顯有
    錯誤無涉，且原裁定未涉及有原則上重要性之法律上見解，
    即無進一步加以闡釋之必要，再抗告人執此再為抗告，與非
    訟事件法第45條第3 項、第4 項之規定不合，揆之首揭規定
    及判例意旨，自不應許可，當予駁回之。
四、據上論結，本件再抗告為不合法，依非訟事件法第46條、第
    45條第5 項、第21條第1 項、第24條第1 項，民事訴訟法第
    4 36條之3 第3 項、第78條，裁定如主文。
中    華    民    國    98    年    2     月    16    日
                  民事第一庭  審判長法  官  黃小瑩
                                    法  官  藍雅清
                                    法  官  蕭錫証
以上正本證明與原本無異。
如對本裁定抗告，應於裁定送達後10日內向本院提出抗告狀。
中    華    民    國    98    年    2     月    18    日
                                    書記官  林立原


司法院資訊處製作；財團法人民間司法改革基金會備份。
